【裁判字號】    95,抗,1055
【裁判日期】    950804
【裁判案由】    假處分
【裁判全文】
臺灣高等法院民事裁定          九十五年度抗字第一○五五號
抗  告  人  甲○○
前列抗告人與相對人行政院國軍退除役官兵輔導委員會間假處分
事件，對於中華民國九十五年七月五日臺灣臺北地方法院九十五
年度裁全字第八八一五號裁定，提起抗告，本院裁定如下：
      主      文
抗告駁回。
抗告訴訟費用由抗告人負擔。
      理      由
一、本件抗告人於原法院聲請及抗告意旨略以：抗告人係老兵，
    為七十四歲之殘障老人，無工作能力，患有肝腫瘤、青光眼
    ，左眼失明，右眼視力零點零五，符合國軍退除役官兵輔導
    條例第十六條及國軍退除役官兵就養安置辦法第三條第一項
    第三款之規定，相對人應予核准安養，抗告人於民國九十二
    年四月一日及九十四年五月一日兩度申請安置就養，相對人
    卻認為不符合就養辦法，而將抗告人安養之申請駁回，抗告
    人依民事訴訟法第五百三十八條之規定，請求為定暫時狀態
    之假處分裁定，使相對人能將抗告人安置就養，惟原裁定以
    無管轄權駁回抗告人之聲請，卻未依民事訴訟法第二十八條
    之規定依職權移送管轄法院，顯有違誤，爰提起抗告，請求
    廢棄原裁定，准予抗告人之聲請云云。
二、按民事訴訟乃當事人請求國家司法機關就其私法上權利之爭
    執，依法裁判，所施行之程序。是民事訴訟，乃在解決私人
    間私法上權利之爭執。至若要求國家行政機關為一定公法上
    之行為者，則不屬民事訴訟之範疇（最高法院七十年度台上
    字第二四四○號判決要旨參照）。而假處分保全程序雖有非
    訟之性質，惟既規定於民事訴訟法中，則其所欲保全之權利
    ，自亦以私法上之權利為限。查行政院國軍退除役官兵輔導
    委員會組織條例第一條規定：「為統籌國軍退除役官兵輔導
    事宜，特設國軍退除役官兵輔導委員會（以下簡稱本會），
    直隸行政院」；同條例第二條規定：「本會掌理左列事項：
    一關於退除役官兵就業事項。二關於退除役官兵保健、醫療
    事項。三關於退除役官兵職業訓練及就學輔導事項。四關於
    退除役官兵法定權益及優待事項。五關於退除役官兵調查、
    檢定、調配事項。六關於退除役官兵養老、救助事項。七關
    於退除役官兵生活指導與管理事項。八其他有關退除役官兵
    輔導事項」，則相對人係代表國家表示意思，從事公共事務
    ，具有單獨法定地位之行政機關，而其因行使統治權作用所
    為之行為乃為公法行為，此項公法行為除包括運用命令及強
    制等手段干預人民自由及權利之行為外，尚可擴及提供給付
    、服務、救濟、照顧等方法以達成國家任務之行為在內，國
    軍退除役官兵申請安置就養既係相對人所掌理關於退除役官
    兵養老、救助事項，應具有公法上給付行政之性質，非屬民
    事訴訟之範疇，自無民事訴訟法所規定假處分保全程序之適
    用，是本件因抗告人是否符合安養條件所生之爭執即非審理
    私權爭議之普通法院所得加以審究，應認原法院無審判權，
    抗告人逕為定暫時狀態假處分之聲請，即屬無據，不應准許
    。原裁定以無管轄權為由，駁回抗告人之聲請，理由雖有不
    當，惟結論並無二致，仍屬應予維持。抗告意旨指摘原裁定
    不當，求予廢棄，為無理由，應予駁回。
三、據上論結，本件抗告為無理由，爰裁定如主文。
中    華    民    國   九十五   年    八    月    四    日
                  民事第十三庭
                      審判長法  官  陳昆煇
                            法  官  李錦美
                            法  官  陳駿璧
正本係照原本作成。
本裁定除以適用法規顯有錯誤為理由，並經本院許可外，不得再
抗告。如提起再抗告，應於收受後10日內委任律師為訴訟代理人
向本院提出再抗告狀。並繳納再抗告費新台幣１千元。
中    華    民    國    95    年    8     月    4     日
                            書記官  李佳樺


司法院資訊處製作；財團法人民間司法改革基金會備份。
